【裁判字號】    91,易,1437
【裁判日期】    920404
【裁判案由】    竊佔等
【裁判全文】
臺灣臺南地方法院刑事判決                        九十一年度易字第一四三七號
    公  訴  人  臺灣台南地方法院檢察署檢察官
    被      告  甲○○
    選任辯護人  黃正彥律師
                黃雅萍律師
右列被告因竊佔等案件，經檢察官提起公訴 (九十一年度偵字第八一四四、一０三五
七號)，本院判決如左：
    主  文
甲○○被訴竊佔部分免訴；被訴毀損及侵入建築物部分公訴不受理。
    理  由
甲、免訴部分：
一、公訴意旨如附件起訴書所載。
二、按案件曾經判決確定者，應諭知免訴之判決，刑事訴訟法第三百零二條第一款定
    有明文。又訴訟上所謂一事不再理之原則，關於實質上一罪或裁判上一罪，亦均
    有其適用，最高法院六十年臺非字第七七號著有判例。
三、經查本件被告前曾被訴與其父吳昭興二人，基於共同意圖為自己不法之利益之概
    括犯意，於民國八十九年三月五日起占用新南段一之十七地號陸鳳祥、陸鶴壽、
    陸幸惠、陸明世所共有之土地後搭建鐵厝使用，嗣屢經陸鳳祥等催索，均拒不返
    還，復於同年八月初起，又共同竊佔安平區○○段十之二地號之台南市政府管理
    國有地，私設停車場，供不特定之人停車，由渠父子二人收費牟利之犯行。經臺
    灣高等法院臺南分院於九十年六月二十九日，以九十年度上易字第八三五號判決
    處有期徒刑六月，緩刑三年確定在案，有該案判決書及台灣高等法院被告全國前
    案紀錄表各乙份附卷足憑，自足認定。
三、本件訊據被告甲○○辯稱：「我是八十九年八月初起占用前案新南段十之二地號
    土地施設停車場，在八十九年十月起佔用停車場對面之本件土地建物，兩者是基
    於概括犯意所為是連續犯，因為我占用前開土地供作停車場之後，我就有需要用
    到本案的土地跟建物，當時我就有念頭占有本件的土地跟建物，以利於我經營停
    車場。」等語在卷。且被告甲○○確實有於八十九年十月中旬受僱請乙○○前往
    台南市○○路○段三七０號（即本案被佔用建物之門牌）為其修理屋內自來水水
    管及浴室整修之事實，業據證人乙○○於審理中節證屬實在卷，並有其出具之證
    明書乙紙附卷可佐。足見被告甲○○確係自八十九年十月中旬起即佔用該建物，
    已足認定。且其本案竊佔該建物與其前案自同年八月初起竊佔前開開安平區○○
    段十之二地供私設停車場，二案之佔用時間顯係緊接，地緣緊密相鄰，用途相輔
    相成，顯係基於概括犯意所為，二案自有連續犯之裁判上一罪之關係，被告所辯
    尚合於事情理，足以採信。故本案自為該案既判力所及，依照首開說明，應諭知
    免訴之判決。
乙、公訴不受理部分：
一、公訴意旨如附件起訴書所載。
二、按告訴乃論之罪，未經合法告訴者，應諭知不受理之判決，刑事訴訟法第三百零
    三條第三款定有明文。
三、本件被告被訴毀損及侵入建築物罪嫌，公訴人認係犯刑法第三百五十四條之毀損
    罪、及同法第三百零六條第一項之侵入建築物罪，依同法第三百五十八條、第三
    百零八條第一項之規定，係告訴乃論之罪。惟告訴乃論之罪，如被害人為機關時
    ，應由該機關有監督權之長官代表告訴，始為合法。所謂未經告訴，包括不得告
    訴及未經合法告訴之情形在內。查本件被告被訴侵入之建築物及毀損之該建物門
    鎖，係台南市政府所管有，有該建築物登記簿謄本之影本附卷足憑，並經證人告
    訴代表人及該府建設局公園路燈管理課課長丙○○於警訊時及審理中供明在卷足
    見本件被害人為台南市政府機關，自應由府有監督權之長官代表告訴始為合法，
    竟僅由該府所屬建設局下轄非獨立行政機關且又未得該府市長授權之業務管理課
    即公園路燈管理課課課長丙○○代表該府提出告訴，自屬未經合法告訴（最高法
    院八十二年度台非字第二三一號判決意旨參照）。依據前開說明，應為不受理判
    決之諭知。
丙、據上論斷，應依刑事訴訟法第三百零二條第一款、第三百零三條第三款判決如主
    文。
中      華      民      國      九十二      年      四      月    四    日
                                  臺灣臺南地方法院刑事第二庭
                                      法  官    柯顯卿
右正本與原本無異
如不服本判決應於送達後十日內向本院提出上訴狀
                                      書記官    許悉愛
中      華      民      國      九十二      年      四      月    四    日


司法院資訊處製作；財團法人民間司法改革基金會備份。
